臺灣高等法院民事裁定　九十一年度再抗字第一六一號
　　再審聲請人　甲○○　台北市○○○路○段二八三號十一樓
　　　　　　　　　　　　送達代收人　楊雅棠律師
　　再審相對人　乙○○
右當事人間聲明異議事件，再審聲請人對於中華民國九十一年十月二十九日本院九十
一年度抗更(二)字第二四號確定裁定，聲請再審，本院裁定如左：
      主　　文
再審之聲請駁回。
再審聲請費用由再審聲請人負擔。
      理    由
一、本件再審聲請意旨略以：(一)、民法第二十條第一項規定：「依一定事實，足認以
    久住之意思，住於一定之地域者，即為設定其住所於該地。」，第二十四條規定
    ：「依一定事實，足認以廢止之意思離去其住所者，即為廢止其住所。」，是關
    於決定住所之標準，係兼採主觀及客觀主義，即認定住所之要件須久住之意思及
    居住之事實。聲請人雖原設籍於配偶詹美華所有門牌號碼台北市○○○路○段一
    六一巷十四號四樓房屋，然該屋於民國八十五年十月間已出租予台灣見達股份有
    限公司使用，聲請人自斯時起即無從使用、居住該房屋，依前開規定，上開地址
    已非聲請人之住所，原裁定以聲請人未辦理戶籍遷徙登記而認定聲請人之住所地
    為原戶籍地，應屬適用法規顯有錯誤，聲請人自得依民事訴訟法第五百零七條、
    第四百九十六條第一項第一款規定，聲請再審。(二)、又台北醫學院八十九年七月
    十五日限時掛號公文封、國立政治大學招生考試成績通知單均係寄至台北市○○
    ○路○段二八三號十一樓之聲請人新址，而非上開戶籍地，足見聲請人至遲於八
    十九年五月二十二日前即居住該新址；且台灣台北地方法院以聲請人之上開戶籍
    地「據報該址查無其人（或遷移後新址不明）無法送達」為由，於八十九年八月
    十七日以北院文非促字第二七三二五號函命相對人查報聲請人現址，亦足見聲請
    人確非居住上開戶籍地，是原確定法院就上開證物，漏未斟酌；再者，聲請人於
    原確定法院曾提出房屋租賃合約、各類所得扣繳憑單，證明上開房屋已出租於台
    灣見達股份有限公司使用，聲請人無法再居住使用該房屋，原確定法院亦未傳喚
    台灣見達股份有限公司負責人及資深職員查明，均影響原確定裁定，聲請人亦得
    依民事訴訟法第五百零七條、第四百九十七條規定聲請再審等語。
二、按裁定已經確定，而有第四百九十六條第一項或第四百九十七條之情形者，得準
    用本編之規定，聲請再審；又除本編別有規定外，再審之訴訟程序，準用關於各
    該審級訴訟程序之規定，民事訴訟法第五百零七條、第五百零五條分別定有明文
    。
三、次按債務人於支付命令送達後，逾二十日之不變期間，始提出異議者，法院應以
    裁定駁回之，民事訴訟法第五百十八條定有明文；又送達不能依民事訴訟法第一
    百三十六條及第一百三十七條規定為之者，得將文書寄存送達地之自治或警察機
    關，並作送達通知書，黏貼於應受送達人住居所、事務所、或營業所門首，以為
    送達，民事訴訟法第一百三十八條亦有明定。經查，本件相對人向台灣台北地方
    法院聲請核發支付命令，經該法院於八十九年七月十八日准予核發八十九年度促
    字第二七三二五號支付命令後，即交付郵政機關依聲請人之戶籍地即台北市○○
    ○路○段一六一巷十四號四樓地址送達，嗣因無法送達，郵差始於八十九年七月
    二十四日製作送達通知書粘貼於聲請人之前開戶籍地信箱上，再將送達文書寄存
    送達敦化南路派出所，有送達證書及該法院向送達之郵務機關函查之「查詢國內
    各類掛號郵件查單」二紙在卷可稽，而聲請人係自八十六年十一月十四日起，即
    設籍於台北市○○○路○段一六一巷十四號四樓，未曾遷址，復有戶籍謄本在卷
    可憑，則上開支付命令於八十九年七月二十四日按聲請人之戶籍地為寄存送達，
    即屬合法，聲請人遲至九十年一月二十日始行聲明異議，顯逾異議期間，其異議
    即非合法。從而，原確定法院駁回聲請人之抗告，並無違誤。
四、又查，聲請人聲請再審意旨雖稱其實際住所已變更，台北市○○○路○段一六一
    巷十四號四樓非其住所地，上開支付命令之送達不合法，原確定裁定適用法規顯
    有錯誤及就足影響於裁定之重要證物漏未斟酌云云。惟查，聲請人與相對人曾於
    八十九年六月五日就聲請人妨害家庭之行為達成和解，聲請人於和解契約書之住
    址欄，即親筆記載其地址為前開戶籍地；且相對人持台灣台北地方法院核發之支
    付命令聲請強制執行後，聲請人於九十年一月三十一日具狀聲請停止強制執行，
    並於九十年三月一日具狀就該停止執行事件，聲請准其提存有價證券供擔保時，
    亦均記載其住所為前開戶籍地（見台灣台北地方法院八十九年度促字第二七三二
    五號支付命令卷第四頁、最高法院九十年度台抗字第四一九號卷第十九、二○頁
    ）。此外，台灣台北地方法院九十年存字第九五三號提存事件之提存書所記載之
    住所或事務所係台北市○○○路○段一六一巷一四號四樓，於九十年三月八日送
    達該提存書時，並經聲請人親自簽收送達證書；且聲請人於台灣台北地方法院九
    十年度聲字第四六九號變更提存物事件之聲請狀中亦記載住所「詳卷」即「台北
    市○○○路○段一六一巷一四號四樓」之意，台灣台北地方法院按台北市○○○
    路○段一六一巷一四號四樓之戶籍地送達裁定正本及裁定確定證明書，均經聲請
    人之受僱人簽收，有送達證書可稽（見九十年度聲字第四六九號變更提存物卷第
    八、十一頁），復經原確定法院調閱台灣台北地方法院八十九年度執字第二三○
    ○六號民事執行卷、九十年度聲再第七號聲請再審卷、九十年度存第九五三號提
    存卷、九十年度聲字第四六九號變更提存物卷查明無訛。足見聲請人自上開支付
    命令於八十九年七月二十四日寄存送達前之八十九年六月五日即就其妨害家庭之
    行為與相對人達成和解時起，仍屢次以台北市○○○路○段一六一巷一四號四樓
    之戶籍地為其訴訟行為之住所，難謂系爭支付命令於八十九年七月二十四日寄存
    送達時，聲請人已有廢止台北市○○○路○段一六一巷一四號四樓之戶籍地為其
    住居所之意思，此與聲請人是否確實住居該地無涉，亦不因該屋於八十五年十月
    間即已出租台灣見達股份有限公司而生影響，是以原確定裁定並無顯然不合於法
    律規定或與現尚有效之判例解釋顯然違反之情事，聲請人指摘原確定裁定適用法
    規顯有錯誤而聲請再審，自非可取。
五、末查，台灣台北地方法院雖曾以「據報該址查無其人（或遷移後新址不明）無法
    送達」為由，命相對人查報聲請人之現址，惟此乃法院依卷內資料無法送達訴訟
    文書予當事人時，恐當事人遷移新址所採取之必要措施，要不因此而謂聲請人已
    非以該戶籍地為其住居所；至於台北醫學院所寄之限時掛號公文封及國立政治大
    學之招生考試成績通知單雖均寄至台北市○○○路○段二八三號十一樓，而非寄
    至台北市○○○路○段一六一巷一四號四樓之戶籍地，惟此充其量僅足認係聲請
    人與台北醫學院或國立政治大學間互動之通訊方式而已，尚難資為聲請人已變更
    其住居所為台北市○○○路○段二八三號十一樓之佐證。是以台北醫學院之限時
    掛號公文封、國立政治大學之招生考試成績通知單、台灣台北地方法院八十九年
    八月十七日北院文非促字第二七三二五號函及房屋租賃合約、各類所得扣繳憑單
    等文件，即非足影響於裁定之重要證物，原確定裁定縱然漏未斟酌，亦未通知台
    灣見達股份有限公司負責人或職員查明，於裁定結果亦不生影響，聲請人指摘原
    確定裁定漏未斟酌足以影響於裁定之重要證物而聲請再審，亦非可採。
六、綜上所述，本件再審之聲請為無理由，應予駁回，爰裁定如主文。
中　　　華　　　民　　　國　　九十一　　年　　十二　　月　　二十四　　　日
                                        民事第十六庭
　　　　　　　　　　　　　　　　　　　　　　審判長法　官　阮　富　枝
　　　　　　　　　　　　　　　　　　　　　　　　　法　官　吳　麗　惠
　　　　　　　　　　　　　　　　　　　　　　　　　法　官　黃　豐　澤
右正本係照原本作成。
不得抗告。
中　　　華　　　民　　　國　　九十一　　年　　十二　　月　　二十五　　　日
　　　　　　　　　　　　　　　　　　　　　　　　　書記官  廖　麗　蓮
